【裁判字號】    95,訴,285
【裁判日期】    950330
【裁判案由】    毒品危害防制條例
【裁判全文】
臺灣高雄地方法院刑事判決               95年度訴字第285號
    公  訴  人  臺灣高雄地方法院檢察署檢察官
    被      告  乙○○
                        （現於臺灣高雄第二監獄執行）
上列被告因違反毒品危害防制條例案件，經檢察官提起公訴（94
年度毒偵字第8519號），及移送併案審理（95年度毒偵字第1320
號），嗣因被告就被訴及併案之犯罪事實為有罪之陳述，經本院
告知簡式審判程序意旨，並聽取公訴人及被告之意見後，合議裁
定由受命法官獨任進行簡式審判程序審理，本院判決如下：
    主  文
乙○○連續施用第一級毒品，處有期徒刑捌月，扣案殘留第一級
毒品海洛因之針筒及鏟子各壹支，均沒收銷燬之；扣案之鏟子壹
支沒收。又施用第二級毒品，處有期徒刑參月，上開扣案之鏟子
壹支沒收。應執行有期徒刑拾月，扣案殘留第一級毒品海洛因之
針筒及鏟子各壹支，均沒收銷燬之；扣案之鏟子壹支沒收。
    事  實
一、乙○○前於民國93年間因施用毒品案件，經本院以93年度毒
    聲字第169 號裁定送勒戒處所觀察、勒戒後，認無繼續施用
    毒品之傾向，於93年2 月16日觀察勒戒執行完畢釋放，且經
    臺灣高雄地方法院檢察署檢察官於93年2 月26日以93年度毒
    偵字第493 號為不起訴處分確定。
二、詎乙○○於前受觀察、勒戒執行完畢釋放後5 年以內，猶不
    知悔改，明知海洛因及甲基安非他命業經公告為毒品危害防
    制條例第二條第二項所列管之第一、二級毒品，不得非法持
    有、施用，竟仍基於施用第一級毒品海洛因之概括犯意及施
    用第二級毒品甲基安非他命之犯意，先於94年8 月24日上午
    某時，在不詳處所，以將海洛因摻水之溶液加入針筒注射之
    方式，施用第一級毒品海洛因1 次，另以將甲基安非他命置
    入玻璃吸食器內點燃而吸食含有第二級毒品甲基安非他命成
    分氣體的方式，施用第二級毒品甲基安非他命1 次，嗣於同
    年月25日21時10分許，為警查獲，經其同意採集尿液送驗，
    並當場扣得其所有殘留海洛因之針筒及鏟子各1 支，及其所
    有供施用海洛因、甲基安非他命所用之鏟子1 支。復於同年
    10月18日中午，於高雄縣大寮鄉友人住處，以將海洛因摻水
    之溶液加入針筒注射之方式，施用第一級毒品海洛因1 次，
    嗣於同年月19日14時許，為警查獲，並經其同意採集尿液送
    驗。
三、案經高雄縣政府警察局鳳山分局報請臺灣高雄地方法院檢察
    署檢察官偵查起訴及移送併案審理。
    理  由
一、按本件被告乙○○所犯係死刑、無期徒刑、最輕本刑為3 年
    以上有期徒刑以外之罪，其於準備程序就前揭被訴及併案事
    實為有罪之陳述，經受命法官告知簡式審判程序之旨，並聽
    取其與公訴人之意見後，本院認無不得或不宜改依簡式審判
    程序進行之處，爰依刑事訴訟法第273 條之1 第1 項、第28
    4 條之1 ，裁定本件由受命法官獨任進行簡式審判程序，合
    先敘明。
二、上揭連續施用第一級毒品海洛因及第二級毒品甲基安非他命
    之犯罪事實，業據被告乙○○於警偵訊及本院審理時均供認
    不諱，且被告於94年8 月25日為警查獲當時所採集之尿液，
    經送檢驗結果，呈毒品嗎啡及甲基安非他命陽性反應，及同
    年10月18日為警查獲當時所採集之尿液，經送檢驗結果，呈
    毒品嗎啡陽性反應，此有台灣檢驗科技股份有限公司濫用藥
    物尿液檢驗報告2 紙在卷可稽；又扣案之針筒及鏟子各1 支
    ，經送驗均呈海洛因陽性反應，此有高雄醫學大學附設中和
    紀念醫院編號0000-000、0000 -000 號檢驗報告書各1 紙在
    卷可佐（參本院卷第19、20頁）；復有被告供承為其所有預
    供施用海洛因、甲基安非他命所用之鏟子1 支（經本院送鑑
    定並無海洛因、甲基安非他命成分殘留，呈陰性反應，參本
    院卷第27頁之檢驗報告）扣案足佐。綜上，足認被告自白與
    證據相符，其確有施用第一級毒品海洛因及第二級毒品甲基
    安非他命之犯行，洵堪認定。
三、論罪科刑部分：
（一）按犯毒品危害防制條例第10條施用毒品罪者，檢察官應先
      將被告送勒戒處所觀察、勒戒，經觀察、勒戒後，認有繼
      續施用毒品傾向者，應由檢察官聲請法院裁定令入戒治處
      所施以強制戒治，強制戒治期滿或交付保護管束期滿，應
      由檢察官為不起訴之處分。觀察勒戒或強制戒治執行完畢
      釋放後，5 年內再犯第10條之罪，檢察官應依一般刑事訴
      訟程序予以起訴論罪科刑。此觀諸毒品危害防制條例第20
      條第1 項、第2 項、第23條規定自明。被告前既曾因施用
      毒品案件，經本院以93年度毒聲字第169 號裁定送勒戒處
      所觀察、勒戒後，認無繼續施用毒品之傾向，於93年2 月
      16日觀察勒戒執行完畢釋放，有臺灣高等法院被告前案紀
      錄表在卷可稽，其於觀察勒戒執行完畢釋放後5 年內再犯
      本件施用毒品案件，依前述規定應予論罪科刑。
（二）按海洛因、甲基安非他命為毒品危害防制條例所稱之第一
      級毒品、第二級毒品，此觀諸該條例第2 條第2 項第1 款
      、第2 款甚明，被告施用第一級毒品海洛因及第二級毒品
      甲基安非他命，核其所為，係犯毒品危害防制條例第10條
      第1 項、第2 項之施用第一級、第二級毒品罪。被告持有
      海洛因及甲基安非他命後進而施用，其持有之低度行為，
      應為施用之高度行為吸收，均不另論罪。被告分別先後多
      次施用海洛因犯行，係時間緊接，犯罪構成要件相同，顯
      係基於概括犯意為之，應依連續犯之規定論以一罪，並加
      重其刑。被告所犯上開二罪間，犯意各別、行為互殊，觸
      犯構成要件相異之罪名，自應分論併罰。
（三）爰審酌被告於前經觀察勒戒執行完畢釋放後，仍未能徹底
      戒絕毒品，再犯本件施用毒品罪，顯見其自制力不足，無
      法擺脫毒品，未能體悟施用毒品對自己、家人造成之傷害
      及社會之負擔，故應藉由刑罰之執行，以收教化之功能，
      惟念所犯施用毒品罪乃屬戕害自身身心健康行為，尚未對
      他人造成實害，其行為本身對社會所造成之危害並非直接
      ，反社會性之程度應屬較低，並參以被告犯後坦承施用毒
      品犯行，以及其犯罪動機、目的、手段、智識程度，及參
      酌其施用毒品之次數、時間長短等一切情狀，分別量處如
      主文所示之刑，並定應執行刑，以資懲儆。
四、至扣案針筒及鏟子各1 支，經本院送驗結果呈海洛因陽性反
    應之事實，已如前述，其上既分別殘留海洛因殘渣，與該海
    洛因殘渣已無法分析剝離，應視同毒品，均應依毒品危害防
    制條例第18條第1 項前段規定宣告沒收並銷燬之。又扣案之
    鏟子1 支係被告所有供施用海洛因、甲基安非他命之用，業
    據被告供明在卷，爰依刑法第38條第1 項第2 款之規定，併
    予宣告沒收。
五、移送併辦部分之犯行即臺灣高雄地方法院檢察署95年度毒偵
    字第1320號部分，雖未據公訴人起訴，然與前揭已起訴部分
    有連續犯之裁判上一罪關係，當為起訴效力所及，依審判不
    可分之原則，本院自應一併審理，併予敘明。
據上論斷，應依刑事訴訟法第273 條之1 第1 項、第284 條之1
、第299 條第1 項前段，毒品危害防制條例第10條第1 項、第2
項、第18條第1 項前段，刑法第11條、第56條、第38條第1 項第
2 款、第51條第5 款，判決如主文。
本案經檢察官甲○○到庭執行職務。
中    華    民    國    95    年     3    月    30    日
                  刑事第四庭    法  官  林意芳
以上正本證明與原本無異。
如不服本判決，應於收受送達後10日內向本院提出上訴書狀。
中    華    民    國    95    年     3    月    30    日
                                書記官  曾秀鳳
附錄本判決論罪科刑法條：
毒品危害防制條例第10條
施用第一級毒品者，處六月以上五年以下有期徒刑。
施用第二級毒品者，處三年以下有期徒刑。


司法院資訊處製作；財團法人民間司法改革基金會備份。
